臺灣臺南地方法院刑事判決             100年度訴字第1519號
公  訴  人  臺灣臺南地方法院檢察署檢察官
被      告  郭建輝
上列被告因違反毒品危害防制條例案件，經檢察官提起公訴（10
0 年度毒偵字第1783號），被告於本院準備程序進行中，就被訴
事實為有罪之陳述，經本院合議庭裁定由受命法官獨任進行簡式
審判程序，並判決如下：
    主  文
郭建輝犯施用第一級毒品罪，累犯，處有期徒刑壹年。
    事  實
一、郭建輝前於民國88年間，因犯施用毒品案件，經本院以88年
    度毒聲字第1950號裁定送觀察、勒戒後，因認有繼續施用毒
    品之傾向，再經本院以88年度毒聲字第2655號裁定令入戒治
    處所施以強制戒治，執行後復經本院以89年度毒聲字第167
    號裁定停止戒治於89年2 月3日出所，同年9月10日保護管束
    期滿執行完畢，並經臺灣臺南地方法院檢察署檢察官以89年
    度戒毒偵字第618 號為不起訴處分確定。又於前開強制戒治
    處分執行完畢5年內之94年4月間起，再犯施用毒品案件，經
    本院以94年度訴字第1249號判決應執行有期徒刑1年4月確定
    ；另因犯竊盜案件，經本院以95年度易字第862號判決判處
    有期徒刑8月確定，上開2罪嗣經本院以96年度聲減字第1119
    號裁定減刑並定應執行刑為有期徒刑11月確定，於96年9 月
    19日縮刑期滿執行完畢。猶不知悔改，竟基於施用第一級毒
    品之犯意，於100 年7月14日（起訴書誤載為17日）上午9時
    許，在臺南市○○區○○路、安中路口附近之公園內，以海
    洛因摻入香菸吸食方式，施用第一級毒品海洛因1 次。嗣於
    同日11時55分許，因前案遭通緝，經警在臺南市○○區○○
    路四段55巷48弄88號前緝獲，經其同意採集尿液檢體送驗結
    果，呈嗎啡、可待因陽性反應，始查悉上情。
二、案經臺南市政府警察局第三分局移請臺灣臺南地方法院檢察
    署檢察官偵查起訴。
    理  由
一、按本案被告郭建輝所犯毒品危害防制條例第10條第1項施用
    第一級毒品罪，係死刑、無期徒刑、最輕本刑為3年以上有
    期徒刑以外之罪，其於準備程序就前揭被訴事實為有罪之陳
    述，經依法告知簡式審判程序之旨，並聽取當事人之意見後
    ，本院認無不得或不宜改依簡式審判程序進行之情形，爰依
    刑事訴訟法第273條之1第1項規定，裁定本件由受命法官獨
    任進行簡式審判程序，合先敘明。
二、上揭事實，業據被告於警詢及本院審理中坦承不諱（警卷第
    2至3頁、本院卷第24至25頁），而被告於上揭時、地為警所
    採集之尿液，經送請台灣檢驗科技股份有限公司以酵素免疫
    分析法EIA篩檢及氣相層析質譜儀GC/MS確認，檢驗結果呈可
    待因、嗎啡、安非他命、甲基安非他命陽性反應，亦有卷附
    濫用藥物檢驗報告1紙（警卷第4頁）在卷可稽。此外復有採
    尿同意書1紙、送驗尿液及年籍對照表2紙（警卷第5至7頁）
    附卷可按。是被告之自白，核與事實相符，應堪採信。本案
    事證明確，被告上開施用第一級毒品海洛因之犯行，堪以認
    定。
三、按海洛因係毒品危害防制條例第2 條第2項第1款所規定之第
    一級毒品，不得持有、施用。又毒品危害防制條例於92 年7
    月9日修正公布，自93年1月9日施行，其中第20條、第23 條
    將施用毒品之刑事處遇程序，區分為「初犯」及「5 年內再
    犯」、「5 年後再犯」。依其立法理由之說明：「初犯」，
    經觀察、勒戒或強制戒治後，應為不起訴處分或不付審理之
    裁定；經觀察、勒戒或強制戒治執行完畢釋放後，「5 年內
    再犯」者，因其再犯率甚高，原實施之觀察、勒戒及強制戒
    治既已無法收其實效，爰依法追訴或裁定交付審理。至於經
    觀察、勒戒或強制戒治執行完畢釋放後，「5 年後再犯」者
    ，前所實施之觀察、勒戒或強制戒治已足以遮斷其施用毒品
    之毒癮，為期自新及協助其斷除毒癮，仍適用「初犯」規定
    ，先經觀察、勒戒或強制戒治之程序。從而依修正後之規定
    ，僅限於「初犯」及「5 年後再犯」二種情形，始應先經觀
    察、勒戒或強制戒治程序。倘被告於5 年內已再犯，經依法
    追訴處罰，縱其第3次（或第3次以上）再度施用毒品之時間
    ，在初犯經觀察、勒戒或強制戒治執行完畢釋放5 年以後，
    已不合於「5年後再犯」之規定，且因已於「5年內再犯」，
    顯見其再犯率甚高，原實施觀察、勒戒或強制戒治，已無法
    收其實效，即應依該條例第10條處罰（最高法院95年5月9日
    95年度第7次刑事庭會議決議參照）。查被告前因施用毒品
    案件，經送觀察、勒戒及強制戒治於89年9月10日執行完畢
    ，復於94年4月間因施用毒品等案件，經判決罪刑確定及執
    行完畢，有臺灣高等法院被告前案紀錄表在卷可憑。是本案
    被告雖係於上開強制戒治執行完畢釋放5 年後再犯，然其前
    述所犯施用毒品案件，係在上開強制戒治執行完畢後5 年內
    所為，而屬「5 年內再犯」之情形，依最高法院上開決議之
    意旨，被告本件施用毒品之犯行，應依法起訴並論罪科刑。
四、核被告所為，係犯毒品危害防制條例第10條第1 項之施用第
    一級毒品罪。被告持有第一級毒品，進而施用之，其持有之
    低度行為應為施用之高度行為所吸收，不另論罪。被告曾有
    如事實欄一所示之前科紀錄，有臺灣高等法院被告前案紀錄
    表在卷可參，其於有期徒刑執行完畢後5 年內，故意再犯本
    罪，為累犯，應依刑法第47條第1項規定加重其刑。
五、爰審酌被告曾因施用毒品案件經強制戒治及判處徒刑執行完
    畢，再犯本件施用毒品犯行，顯見其仍未能戒除毒癮，戒毒
    之意念非堅，本應嚴懲，惟念及被告於犯後坦承犯行，態度
    良好，且施用毒品行為，乃屬對其自身健康之戕害行為，及
    其犯罪動機、目的、手段等一切情狀，量處如主文所示之刑
    ，以資懲儆。
據上論斷，應依刑事訴訟法第273 條之1 第1 項、第299 條第1
項前段，毒品危害防制條例第10條第1項，刑法第11條前段、第
47條第1項，判決如主文。
本案經檢察官郭書鳴到庭執行職務。
中    華    民    國    100   年     12    月    12   日
                    刑事第十一庭  法  官  曾仁勇
以上正本證明與原本無異。
如不服本判決，應於收受本判決後10日內，向本院提出上訴書狀
，並應敘述具體理由，如未敘述上訴理由者，應於上訴期間屆滿
後20日內補提理由書狀於本院（均須按他造當事人之人數附繕本
）「切勿逕送上級法院」。
                                  書記官  張宜柔
中    華    民    國    100   年      12   月    12   日
附錄本件論罪科刑之法條：
毒品危害防制條例第10條
施用第一級毒品者，處6 月以上5 年以下有期徒刑。
施用第二級毒品者，處3 年以下有期徒刑